【裁判字號】    89,交訴,29
【裁判日期】    890804
【裁判案由】    業務過失致死
【裁判全文】
臺灣高雄地方法院刑事判決                          八十九年度交訴字第二九號
    公  訴  人  臺灣高雄地方法院檢察署檢察官
    被      告  乙○○
右列被告因業務過失致死案件，經檢察官提起公訴（八十八年度偵字第二四七九五號
），本院判決如左：
    主  文
乙○○從事業務之人，因業務上之過失致人於死，處有期徒刑壹年陸月，緩刑肆年。
    事  實
一、乙○○考領有職業連結車駕駛執照，係福利通運股份有限公司僱用之司機，平時
    以駕駛連結車載運挖土機為業，為從事駕駛業務之人，於民國八十八年十月六日
    上午九時五十分許，駕駛由車牌號碼ＶＯ─九五號曳引車號及車牌號碼ＪＭ─二
    六二號托車組成之連結車，載運挖土機，沿高雄市三民區○○○路由北往南方向
    行駛，行經民族一路與灣興街有行車管制號誌交岔路口時，本應注意汽車行駛至
    交岔路口，其行進應遵守燈光號誌之指示，及應注意車前人車狀況，並隨時採取
    必要之安全措施，以避免危險之發生，而當時天候晴，日間光線自然，道路舖有
    柏油，路況正常，並無障礙物或其他缺陷，視距良好等情，且依其智識、能力亦
    無不能注意之情事，竟疏於注意，見前方上開交岔路口之民族一路口之燈光號誌
    已轉變為表示禁止通行進入路口之紅燈號誌，其竟疏於注意，貿然將車駛入該交
    岔路口內，適有配戴安全帽之江素玉騎乘車牌號碼ＪＭ─六六０號輕型機車，沿
    興灣街由西往東方向行駛至同一交岔路口，原停於興灣街路口等待燈號，見興灣
    街之燈號轉變為表示准許車輛直行、轉彎之綠燈號誌，駕駛機車駛入交岔路口，
    甫穿越交岔路口內之民族一路北上方向車道，駛入同路南下方向內側快車道時，
    江素玉見狀雖往左方閃避，惟仍閃避不及，造成江素玉騎乘機車之右前側車身部
    位，遭闖越紅燈之乙○○駕駛之曳引車左後輪擦撞後人車倒地，江素玉並遭乙○
    ○所駕駛之全連結車之板車左後車輪輾過，致使江素玉受有左腹部瘀傷、左大腿
    內側大範圍撕裂傷、右側小腿大範圍撕裂傷、骨盆腔骨折、頭部外傷等傷害，經
    送醫急救，仍於同日中午十二時三十五分，因失血過多不治死亡。乙○○於犯罪
    尚未被發覺前，即主動向前往現場處理且尚不知肇事者為何人之高雄市政府警察
    局交通大隊第二分隊警員蔡宏修坦承肇事，並接受偵審裁判。
二、案經被害人江素玉之子甲○○訴由及高雄市政府警察局三民第二分局報請臺灣高
    雄地方法院檢察署檢察官偵查起訴。
    理  由
一、訊據被告乙○○對其於右揭時地駕駛連結車駛入上開交岔路口內時，撞擊被害人
    江素玉騎乘之機車肇事，致江素玉受有前開傷害，雖送醫急救，仍因失血過多休
    克死亡之事實，坦承不諱，並有道路交通事故調查報告表、肇事現場及車損照片
    五幀附在相驗卷可資佐證。又被害人江素玉確係因本件交通事故引起頭部外傷、
    骨盆腔骨折、失血過多不治死亡之事實，亦經臺灣高雄地方法院檢察署檢察官督
    同法醫師相驗明確，製有驗斷書、相驗屍體證明書、勘驗筆錄附卷可憑。被告前
    開自白，堪信為真實。被告雖另辯稱：在距離交岔路口十公尺前，民族一路是綠
    燈，伊便直行行駛進入該交岔路口，伊沒有闖紅燈云云。惟查，證人即當天行經
    該交岔路口之駕駛人吳王芙蓉於偵查中結證稱：「（問：十月六日早上九時五十
    分左右，在民族路與灣興街口車禍時，當時你是否在場？）當時我騎機車要上班
    ，我從灣興街出來，要過民族路的路口，我本來是停民族路口等紅燈，綠燈我就
    過馬路，我有聽到後方有碰撞聲，但是我趕著上班沒有回頭看」等語（見偵查卷
    第三十五頁），再參諸被告供陳不知在進入該路口時，行車管制號誌是否已變為
    紅燈等語（見本院八十九年七月十八審理筆錄），顯見被告由民族一路駛入該交
    岔路口時，該民族一路為禁止直行、轉彎之紅燈，灣興街為准許直行、轉彎之綠
    燈，被告未察覺號誌已轉變為紅燈，仍逕行駛入該交岔路口而肇事，彰彰甚明。
    是被告前開所辯，顯係避重就輕之詞，不足採信。
二、按汽車行駛至交岔路口，其行進應遵守燈光號誌之指示；且汽車駕駛人應注意車
    前狀況，並隨時採取必要之安全措施，以避免危險之發生，道路交通安全規則第
    一百零二條第一項第一款、第九十四條第三項定有明文。又按車輛面對圓形紅燈
    表示禁止通行，不得超越停止線或進入路口，道路交通標誌標線設置規則第二百
    零六條定有明文。本件肇事交岔路口，設有行車管制號誌，已據前開道路交通調
    查報告表載明。被告乙○○既考領有駕駛執照之汽車駕駛人，前揭規定自應知悉
    ，且亦為其應注意並能注意之事項，則其駕車行經上開路段，理應注意不得超速
    行駛，並應注意車前狀況，且當時天候晴朗、日間光線自然，道路舖有柏油，路
    面乾燥無缺陷，無任何障礙物，視距良好，此觀前開道路交通事故調查報告表甚
    明，又依其智識、能力等情，亦無不能注意之情事，竟疏未注意行駛車道之行車
    管制號誌已轉變為紅燈，仍貿然駛入前揭交岔路口，且疏未注意車前狀況，竟未
    察覺被害人騎乘機車正穿越灣興街，致肇事使被害人受創死亡，被告之駕駛行為
    有過失，至為顯然。又被害人確因本件車禍死亡，已詳述如前，則被告之過失犯
    行與被害人之死亡間，顯有相當因果關係。本件事證已臻明確，被告過失犯行堪
    以認定。
三、被告乙○○考領有職業連結車駕駛執照，平時以駕駛連結車載運挖土機為業，係
    從事駕駛業務之人，肇事當時正載運挖土機，正在執行業務甚明，其駕車過失肇
    事致人於死，核其所為，係犯刑法第二百七十六條第二項之業務過失致人於死罪
    。而被告於肇事後，犯罪未被發覺前，主動向現場處理且尚不知犯罪嫌疑人之高
    雄市政府警察局交通大隊第二分隊警員蔡宏修坦承肇事，並接受本院裁判乙節，
    此有職務報告書以旨在卷可稽，合乎自首之規定，應依刑法第六十二條前段規定
    ，減輕其刑。爰審酌被告現為職業連結車司機，理應更加注意行車之安全，竟疏
    未遵守行車管制制號誌，闖越紅燈而肇事，對道路交通行車安全之危害非常重大
    ，惟犯後坦承犯行，顯有悔意，且事後已與被害人家屬達成民事和解，賠償損害
    新台幣二百三十萬元（含強制汽車責任保險金一百二十萬元），有和解書影本乙
    紙在卷可憑，量處如主文所示之刑。又被告未曾受有期徒刑以上行之宣告，有臺
    灣高等法院被告全國前案紀錄表一紙在卷可稽，本次係因一時疏失，致罹刑典，
    事後已坦承犯行，深具悔意，並與被害人家屬達成和解，已如前述，經此刑之宣
    告後，應知警惕而無再犯之虞，本院因認以暫不執行其刑為當，予以宣告緩刑四
    年，以啟自新。
據上論斷，應依刑事訴訟法第二百九十九條第一項前段、刑法第二百七十六條第二項
、第六十二條前段、第七十四條第一款、第九十三條第一項，罰金罰鍰提高標準條例
第一條前段，判決如主文。
本案經檢察官葉麗綺到庭執行職務
中      華      民      國    八十九    年      八      月      四      日
                                  臺灣高雄地方法院交通法庭
                                      審判長法  官  李  嘉  興
                                            法  官  徐  美  麗
          法  官  廖  純  卿
右正本證明與原本無異。
如不服本判決，應於判決送達後十日內，向本院提出上訴狀。
                                            書記官  林  孝  聰
中      華      民      國    八十九    年      八      月      四      日
附錄本案論罪科刑法條全文：
刑法第二百七十六條第二項。
從事業務之人，因業務上之過失犯前項之罪者，處五年以下有期徒刑或拘役，得併科
三千元以下罰金。


司法院資訊處製作；財團法人民間司法改革基金會備份。
